臺灣高等法院民事判決
111年度上字第506號
上  訴  人  邵治平    
訴訟代理人  蔡文斌律師
            林冠廷律師
被上訴人    楊陳麗虹


訴訟代理人  徐建弘律師
複代理人    許金柱律師
                
上列當事人間請求返還所有物事件，上訴人對於中華民國111年1
月19日臺灣桃園地方法院109年度訴字第857號第一審判決，部分
提起上訴，本院於111年10月26日言詞辯論終結，判決如下：
    主      文
上訴駁回。
第二審訴訟費用由上訴人負擔。
    事實及理由
一、被上訴人主張：門牌號碼桃園市○○區○○路0段000號13樓房屋
    （下稱系爭房屋）實為伊所有，僅借名登記於上訴人名下。
    兩造約定系爭房屋於民國98年間交屋後由伊管理使用。伊將
    自己所有如附表一所示之物品（除各別標示外，下合稱系爭
    物品）置於系爭房屋內，供己使用。詎上訴人於105年12月2
    7日突然更換系爭房屋之門鎖，阻擋伊進入屋內，且拒絕返
    還系爭物品，已構成無權占有系爭物品。爰依民法第767條
    第1項前段規定，請求上訴人應返還系爭物品（原審就此部
    分判決被上訴人勝訴，上訴人聲明不服，提起上訴，另未繫
    屬於本院者，下不贅述）。其答辯聲明：上訴駁回。
二、上訴人則以：伊於98年間購置系爭房屋後，因在臺南市執業
    ，遂拜託居住北部之被上訴人協助管理。系爭房屋為伊所有
    ，屋內擺放之系爭物品亦為伊所有，被上訴人所提之各項證
    據並不能證明為系爭物品之所有權人等語，資為抗辯。其上
    訴聲明：㈠原判決關於命上訴人返還系爭物品及該部分假執
    行之宣告均廢棄。㈡上開廢棄部分，被上訴人在第一審之訴
    及其假執行之聲請均駁回。  
三、本院之判斷：
　㈠按所有人對於無權占有或侵奪其所有物者，得請求返還之。
    民法第767條第1項前段定有明文。又按民事訴訟係在解決私
    權糾紛，就證據之證明力係採相當與可能性為判斷標準，亦
    即負舉證責任之人，就其利己事實之主張，已為相當之證明
    ，具有可能性之優勢，即非不可採信。若負舉證責任之當事
    人就其主張之事實已盡證明責任，他造當事人對該主張如抗
    辯為不實並提出反對之主張，就該反對之主張，自應負證明
    之責，此為民事舉證責任分配之原則（最高法院109年度台
    上字第1445號判決意旨參照）。是被上訴人如就系爭物品為
    其所有已為相當證明時，上訴人即應就反對之主張，負證明
    之責。
　㈡被上訴人主張系爭房屋自98年8月20日交屋後，迄105年12月2
    7日止均由其居住使用等語，上訴人並不爭執，且自承將系
    爭房屋鑰匙交付予被上訴人，委託被上訴人管理系爭房屋，
    被上訴人可自由進出系爭房屋等語在卷（原審卷二149頁）
    ，則被上訴人因居住使用系爭房屋，而添購系爭物品供己使
    用一節，核與社會常情無違。
　㈢系爭物品目前存放於系爭房屋，業據原審現場勘驗確認無訛
    ，有現場照片可稽（詳如附表一現場勘驗照片欄之記載 ）
    。茲就各項物品之所有權論述如下：
　⒈附表編號2：臺灣檜木桌子1張、椅子9張
　　被上訴人主張上開家具係其購買，業據提出訂購單及與訂購
    金額相符之由被上訴人、訴外人楊俊萍（即被上訴人配偶，
    下稱楊俊萍）簽發貨款支票正反面共5紙（其中2紙於訴外人
    王怡仁帳戶提示兌領，其餘3紙於正中傢飾有限公司【下稱
    正中公司，其關係企業有正宗臺灣檜木傢俱公司〈下稱正宗
    家具〉、住友室內設計工程公司，詳原審卷一77頁】帳戶提
    示兌領，王怡仁及訴外人王美燕均係正中公司負責人王正宗
    之子女，詳如附表二編號2所示）。另證人潘俊宏（即搬運
    家具之運輸業者）證稱：伊曾搬運客廳這組奇木桌椅至成功
    路，當時出貨單所載聯絡人楊先生及楊太太（即被上訴人）
    在場，該組家具需使用吊車吊掛至現場，工作人員須7、8人
    等語（原審卷二17至19頁）；證人即上開訂購單所載正中公
    司員工吳美秀亦證稱：伊為此訂購單承辦人，被上訴人來接
    洽原木泡茶桌，貨送到桃園，訂金及尾款金額均如訂購單所
    載，原審卷一271頁上方照片之大桌子確為伊經手出賣，同
    張訂單中也有購買椅子，王怡仁是正宗家具老闆王正宗之子
    ，王美燕是王正宗之女等語在卷（原審卷二142至146頁)。
    查證人潘俊宏及吳美秀均與兩造無怨隙或利害關係，應無蓄
    意偏頗而為不利於上訴人陳述之必要，是其二人所為證言，
    應可採信。又楊俊萍亦出具證明書表明其曾陪同被上訴人購
    買置於系爭房屋之家具及物品，凡以其名義訂購之家具及物
    品或簽發之支票，均係為被上訴人購買或支付費用，家具及
    物品之所有權均歸屬於被上訴人等語甚詳（原審卷二93頁）
    ，是被上訴人主張其為上開家具之所有權人一節，堪予採信
    。
　⒉附表一編號3：檜木大象1個
　　被上訴人主張上開物品係其購買，業據提出楊俊萍簽發以支
    付貨款之支票正反面2紙（均於王美燕帳戶提示，即附表二
    編號3所示）為憑（原審卷二71至73頁），並據證人陳寶興
    （即被上訴人之胞弟）證稱：被上訴人在正宗家具位於臺南
    仁德之工廠所購買，正面看像河馬，側面看像大象，故買回
    來當屏風等語甚詳（原審卷二118頁）。上開支票既於王美
    燕之帳戶提示兌領，堪認被上訴人已支付貨款並取得此物品
    之所有權。
　⒊附表一編號4：柚木休閒桌1張、椅子1張
　　被上訴人主張上開家具係其購買，業據提出楊俊萍簽發以支
    付貨款之支票正反面2紙（附表二編號4所示）為憑（原審卷
    一73頁、卷二75頁），核與證人陳寶興證稱：這是伊陪被上
    訴人在正宗家具之仁德倉庫找到等語相符（原審卷二118頁
    ），亦堪採信。
　⒋附表一編號5：主臥檜木大床1張、床頭櫃2個、柚木書桌、椅
    各1張、活動櫃1個、次臥檜木大床1張 
　  被上訴人已提出訂購單（原審卷一77頁）及其簽發同額貨款
    支票正反面1紙（於王怡仁帳戶提示，原審卷二77頁）為證
    ，另證人陳寶興證稱：原審卷一280頁上方照片所示檜木床
    組、原審卷一281、282頁所示次臥檜木床是在正宗家具新莊
    店購買等語（原審卷二118至119頁），核與證人吳美秀所述
    ：原審卷一280、281、282頁所示之床均在正中公司（即正
    宗家具）出售等語相符（原審卷二145頁）。是由上開證人
    之證言及證據互核勾稽，足認被上訴人主張上開家具均為其
    購買一節，應屬可採。
　⒌附表一編號6：主臥及次客廳之電視櫃各1個
　　被上訴人主張上開電視櫃為其購買，業據提出訂購單（原審
    卷一91頁）為憑，該訂購單上之客戶名稱係記載楊俊萍，另
    證人陳寶興證稱：此等電視櫃是在詩肯柚木臺北門市買的，
    伊和被上訴人一起去看等語（原審卷二119頁），是被上訴
    人主張上開家具為其所有一節，亦屬可採。
　⒍附表一編號9：次客廳及音響室之檜木桌各1張
　　被上訴人主張上開檜木桌均係其購買，業據提出訂購單及由
    楊俊萍簽發以貨款支票正反面共2張為證（其中1張由王怡仁
    背書後由第三人蔡怡瑄提示兌領、另一張由王美燕提示兌領
    ，原審卷一109頁、卷二79至81頁），另該紙訂購單上承辦
    人員為蔡江錫，亦經證人吳美秀證述確實為正中公司之業務
    人員等語（原審卷二144頁），是堪認上開家具為被上訴人
    所購買且已支清貨款無誤。
　⒎附表一編號10：音響室之音響椅1張、實木長椅2張
　　被上訴人主張上開家具係其購買，業據提出訂購單及由楊俊
    萍簽發以貨款支票正反面共1張為證（原審卷一123至125頁
    、卷二83頁）。另證人陳寶興證稱：音響室之桌椅是在正宗
    家具新莊店購買，我有陪被上訴人一起去購買等語（原審卷
    二119頁），是被上訴人主張上開家具為其所有一節，亦屬
    可採。
　⒏附表一編號12：次客廳沙發椅1座、小茶几1座
　　被上訴人主張上開家具係胞弟即證人陳寶興所贈送（原審卷
    一302頁），核與證人陳寶興到庭證稱上開家具確實係其贈
    與被上訴人等語（原審卷二120頁）。是被上訴人主張上開
    家具為其所有一節，即屬有據。
　⒐被上訴人主張系爭物品或其所購買、或證人陳寶興所贈與，
    就其利己事實之主張已為相當之證明，具有可能性之優勢。
    反之，上訴人主張其為系爭物品之所有權人云云，僅提出由
    其簽發，經正中公司委託取款之面額33萬元、30萬元、30萬
    元之支票為證（原審卷一386到391頁），然簽發票據之原因
    多端，上訴人別無相關訂購單、或與其接洽購買家具之家具
    公司業務員、或運送家具之運送業者供本院憑以調查，實無
    法證明上開3紙支票與系爭物品之關聯性，自難認上訴人就
    利己之抗辯已舉證明之。又被上訴人非不得將系爭房屋交屋
    前購買之家具，在系爭房屋交屋後由他處移入，是縱上開部
    分家具之訂購單所載之購買日期早於系爭房屋之交屋日期，
    或所記載之送貨地點非系爭房屋，均不影響被上訴人購買而
    所有之認定，是上訴人此部分抗辯亦非可採。從而，被上訴
    人主張其為系爭物品之所有權人，依民法第767條第1條前段
    規定，請求上訴人返還系爭物品，於法有據。
四、綜上所述，被上訴人依民法第767條第1項前段規定，請求上
    訴人返還系爭物品，為有理由，應予准許。從而原審就此部
    分為上訴人敗訴之判決，並諭知兩造分別供擔保後得、免為
    假執行，核無不合。上訴論旨指摘原判決此部分不當，求予
    廢棄改判，為無理由，應駁回上訴。
五、本件事證已臻明確，兩造其餘之攻擊或防禦方法及所用之證
    據，經本院斟酌後，認為均不足以影響本判決之結果，爰不
    逐一論列，附此敘明。
六、據上論結，本件上訴為無理由，爰判決如主文。
中　　華　　民　　國　　111 　年　　11　　月　　9 　　日
                  民事第五庭
                      審判長法  官  賴劍毅
                            法  官  陳君鳳
                            法  官  呂淑玲
正本係照原本作成。
如不服本判決，應於收受送達後20日內向本院提出上訴書狀，其
未表明上訴理由者，應於提出上訴後20日內向本院補提理由書狀
（均須按他造當事人之人數附繕本）上訴時應提出委任律師或具
有律師資格之人之委任狀；委任有律師資格者，另應附具律師資
格證書及釋明委任人與受任人有民事訴訟法第466 條之1第1項但
書或第2項所定關係之釋明文書影本。如委任律師提起上訴者，
應一併繳納上訴審裁判費。
中　　華　　民　　國　　111 　年　　11　　月　　9 　　日

                            書記官  林士麒



附表一：（本院判決上訴人應返還之物品）　　　　　　　　
編號 項目 物品明細 現場勘驗照片（原審卷一） 2 客廳： 臺灣檜木寶島椅 檜木桌子1張、椅子9張。 271至275頁。 3 客廳： 臺灣檜木大象 檜木大象1隻 276、277頁 4 主臥： 柚木休閒桌椅 柚木桌子1張、椅子1張。 279頁 5 主臥、次臥： 檜木床櫃、 柚木書桌椅 1.主臥檜木大床1張、床頭櫃2個、柚木書桌及椅子各1張、活動櫃1個。 2.次臥檜木大床1張。 280至282頁 6 詩肯傢俱 主臥電視櫃1組、次客廳電視櫃1組。 283至285頁 9 次客廳、 音響室：檜木桌 次客廳檜木桌1張、音響室檜木桌1張。 298至299頁 10 音響室：音響室椅、 實木長椅 音響室椅1張、實木長椅2張。 300頁 12 次客廳： 沙發椅、小茶几 沙發椅1座、小茶几1座。 302頁